【裁判字號】    98,交簡上,141
【裁判日期】    980819
【裁判案由】    過失傷害
【裁判全文】
臺灣桃園地方法院刑事判決           98年度交簡上字第141號
上  訴  人
即  被  告  乙○○
上列上訴人即被告因過失傷害案件，不服本院刑事庭97年度桃交
簡字第3279號，民國98年3 月31日第一審刑事簡易判決（聲請簡
易判決處刑案號：97年度調偵字第424 號），提起上訴，本院合
議庭為第二審判決如下：
    主  文
原判決撤銷。
乙○○因過失傷害人，處拘役肆拾日，如易科罰金，以新臺幣壹
仟元折算壹日。緩刑貳年。
    事  實
一、乙○○未考領自用小客車駕駛執照，竟於民國97年2 月16日
    上午7 時許，駕駛車牌號碼1352-GT 號自用小客車，沿桃園
    縣桃園市○○○路往桃園市方向行駛，於同日上午7 時30分
    許，行經桃園縣桃園市○○○路、中正路口時，原應注意汽
    車行駛時應遵守車速限制，同時應注意車前狀況，並隨時採
    取必要之安全措施，而當時天候晴、日間自然光線、市區○○道路○路面乾燥、無缺陷、無障礙物、視距良好，依其智
    識、能力又無不能注意之情事，詎乙○○竟疏未注意及此，
    貿然以時速約70至80公里（該路段之速限為50公里）之速度
    行駛，適有丙○○未考領機車駕駛執照，騎乘車牌號碼N6W-
    700 號重型機車搭載甲○○，由桃園縣桃園市○○○路往大
    竹方向行駛，行至上開路口欲左轉蘆興南路時，本應注意機
    器腳踏車行駛至交岔路口，於內側車道設有禁行機車標誌、
    標線者，應依兩段方式進行左轉，不得由內側車道左轉，且
    轉彎車應讓直行車先行，惟丙○○亦疏於注意此規定，逕行
    左轉彎，致2 車均避煞不及，乙○○駕駛之前開自小客車與
    丙○○騎乘之機車發生撞擊後，致丙○○、甲○○人車倒地
    ，丙○○受有臉部裂傷約4 公分之傷害，甲○○則受有右側
    遠端橈骨骨折、左膝、左腳踝挫擦傷等傷害（丙○○部分業
    經撤回告訴，詳後述）。乙○○肇事後，在未被有偵查犯罪
    職權之機關或公務員發覺其為犯人前，即主動向到場處理警
    員表明為肇事者，進而接受裁判。
二、案經甲○○訴由桃園縣政府警察局桃園分局報告臺灣桃園地
    方法院檢察署檢察官自動檢舉偵查後聲請簡易判決處刑。
    理  由
一、證據能力方面：本案所引用之供述及非供述證據，經本院依
    法踐行調查證據程序，檢察官、被告均不爭執各該證據之證
    據能力，且亦查無依法應排除其證據能力之情形，是後述所
    引用證據之證據能力均無疑義，先予敘明。
二、上開事實，業據被告乙○○於本院審理時坦承不諱，核與證
    人丙○○、甲○○於警詢時證述發生車禍情節相符，並有道
    路交通事故現場圖、道路交通事故調查報告表(一)、(二)各1 紙
    、事故現場照片25張附卷可資佐證；且證人甲○○確因本件
    交通事故，受有右側遠端橈骨骨折、左膝、左腳踝挫擦傷等
    傷害，亦有敏盛綜合醫院診斷證明書1 紙附卷為憑，足證被
    告前開自白確與事實相符，可以採信。按行車速度，依速限
    標誌或標線之規定；又汽車行駛時，駕駛人應注意車前狀況
    ，並隨時採取必要之安全措施，道路交通安全規則第93條第
    1 項、第94條第3 項分別定有明文。本件肇事路段速限為50
    公里，有道路交通事故調查報告表可按，被告本應依50公里
    之速限行駛，且隨時注意車前狀況，並採取必要之安全措施
    ，而依當時天候晴、日間自然光線、市區○○道路○路面乾
    燥、無缺陷、無障礙物、視距良好，依其智識、能力又無不
    能注意之情事，竟仍以70至80公里之時速高速行駛，致與證
    人丙○○騎乘之機車發生碰撞而肇事，其對本件事故之發生
    自有過失，雖證人丙○○騎乘機車行經肇事地點，欲左轉彎
    時，亦有疏未注意應依兩段方式進行左轉（查證人丙○○行
    駛之中正北路往大竹方向內側車道有禁行機車之標線及標誌
    ，參卷內現場照片，依道路交通安全規則第99條第2 項第1
    款之規定，自應依兩段方式進行左轉），並應禮讓直行車先
    行等過失，然尚無解於被告過失責任之成立。又被告之過失
    駕駛行為與告訴人甲○○所受前揭傷害間，具有相當之因果
    關係。從而，本件事證明確，被告上開過失傷害犯行，堪以
    認定，應依法論科。
三、核被告乙○○所為，係犯刑法第284 條第1 項前段之過失傷
    害罪。又汽車駕駛人，無駕駛執照駕車、酒醉駕車、吸食毒
    品或迷幻藥駕車、行駛人行道或行經行人穿越道不依規定讓
    行人優先通行，因而致人受傷或死亡，依法應負刑事責任者
    ，加重其刑至2 分之1 ，此為道路交處管理處罰條例第86條
    1 項所明定。本件被告並未考領汽車駕駛執照，已據被告自
    承在卷，並有公路電子閘門證號查詢汽車駕駛人資料1 份附
    卷可參，則其因過失駕駛行為致人受傷部分，即應依上開規
    定加重其刑至2 分之1 。再者，被告於發生交通事故後，主
    動撥打119 ，並留在肇事現場，俟處理事故之警員到場詢問
    何人為肇事者時，自承其為肇事者，已據被告供陳在卷，證
    人丙○○於警詢時亦證稱：係由被告通知救護人員到場，並
    在現場等警方處理等語明確，可見被告肇事後，於有偵查犯
    罪職權之機關或個人發覺其犯罪前，主動向前往現場處理車
    禍之員警坦承肇事，嗣並接受審判，爰依刑法第62條前段之
    規定，減輕其刑，並與前揭加重事由，依法先加後減之。原
    審對被告據以論罪科刑，固非無見，惟原審疏未查明：本件
    被告尚有超速行駛之過失，及自首接受裁判之情，且證人丙○○就本件交通事故亦應負肇事之責，影響被告過失程度等
    情，自有違誤，被告上訴意旨雖未敘及此，然原判決既有前
    揭可議之處，自應依法予以撤銷改判。爰審酌被告過失之程
    度，其駕駛過失行為致告訴人甲○○所受傷勢非重，且犯罪
    後坦承犯行，業與告訴人甲○○達成民事和解，並已依約賠
    償告訴人甲○○等一切情狀，量處如主文第二項所示之刑，
    並諭知易科罰金之折算標準。末查，被告前未曾因故意犯罪
    受有期徒刑以上刑之宣告，有臺灣高等法院被告前案紀錄表
    在卷可考，其因一時過失，致罹刑典，經此刑之宣告後，應
    知警惕而無再犯之虞，本院因認暫不執行其刑為當，予以宣
    告緩刑2 年，用啟自新。
四、至公訴意旨另以：被告乙○○因前開過失駕駛行為，並致告
    訴人丙○○受有臉部裂傷約4 公分之傷害，因認被告乙○○
    就此部分亦構成刑法第284 條第1 項前段之過失傷害罪嫌，
    然查前開罪名，依同法第287 條前段規定，須告訴乃論。茲
    告訴人丙○○於原審審理期間即97年9 月22日已具狀撤回告
    訴，有刑事撤回告訴狀1 紙在卷可按（見本院97年度桃交簡
    字第3279號卷第20頁），本應就此部分為不受理之判決，惟
    此部分與本院前開論罪科刑部分具有想像競合犯之裁判上一
    罪關係，爰不另為不受理之諭知。
據上論斷，應依刑事訴訟法第455 條之1 第1 項、第3 項、第36
4 條、第369 條第1 項前段、第299 條第1 項前段，刑法第284
條第1 項前段、第62條前段、第41條第1 項前段、第74條第1 項
第1 款，道路交通管理處罰條例第86條第1 項，刑法施行法第1
條之1 第1 項、第2 項前段，判決如主文。
本案經檢察官周芝君到庭執行職務。
中    華    民    國    98    年    8     月    19    日
                      交通法庭  審判長法  官  魏于傑
                                      法  官  李文娟
                                      法  官  許雅婷
以上正本證明與原本無異。
不得上訴。
                                      書記官  吳玉蘭
中    華    民    國    98    年    8     月    24    日
附錄本案論罪科刑法條全文：
中華民國刑法第284條
因過失傷害人者，處6 月以下有期徒刑、拘役或5 百元以下罰金
，致重傷者，處1 年以下有期徒刑、拘役或5 百元以下罰金。
從事業務之人，因業務上之過失傷害人者，處1 年以下有期徒刑
、拘役或1 千元以下罰金，致重傷者，處 3 年以下有期徒刑、
 拘役或 2 千元以下罰
金。


司法院資訊處製作；財團法人民間司法改革基金會備份。
